【裁判字號】    97,交聲,382
【裁判日期】    970630
【裁判案由】    違反道路交通管理處罰條例聲明異議
【裁判全文】
臺灣士林地方法院交通事件裁定         97年度交聲字第382號
原處分機關  交通部公路總局臺北區監理所
異  議  人
即受處分人  甲○○
上列異議人即受處分人因違反道路交通管理處罰條例案件，對於
交通部公路總局臺北區監理所於民國97年3 月13日所為之處分（
原處分案號：北監自裁字第裁40-KK0000000號），聲明異議，本
院裁定如下：
    主  文
原處分撤銷。
甲○○不罰。
    理  由
一、異議意旨略以：異議人即受處分人甲○○於民國96年11月17
    日15時26分許，駕駛所有車號Z7─7005號自小客車行經台61
    線與台78線快速公路路口時，遭雲林縣警察局執勤警察依固
    定式感應測速儀器所拍攝之超速照片逕行舉發其有「汽車行
    駛快速公路速度超過規定最高速限（20公里以上未滿40公里
    ）」之違規，惟舉發單位取締違規超速所使用之感應線圈式
    測速照相機已經警政署於97年1 月17日以該種測速照相機未
    依據經濟部標準檢驗局檢測合格而未取得國家檢測標準為由
    宣佈停止使用，是以本件舉發自難謂為適法，對原處分有所
    不服，為此聲明異議云云。
二、原處分意旨略以：異議人於96年11月17日15時26分許，駕駛
    所有車號Z7─7005號自小客車，以時速81公里之速度行經行
    車速限為時速60公里之台61線與台78線快速公路路口，遭雲
    林縣警察局執勤警察依固定桿感應式線圈自動測速照相儀器
    所拍攝之超速照片逕行舉發其有「汽車行駛快速公路速度超
    過規定最高速限（20公里以上未滿40公里）」之違規，經原
    處分機關交通部公路總局臺北區監理所認定違規事實明確，
    爰依道路交通管理處罰條例第33條第1 項第1 款、第63條第
    1 項第1 款之規定，裁處異議人新臺幣三千五百元之罰鍰，
    並記違規點數一點。
三、經查：
  (一)按法院受理交通事件，準用刑事訴訟法之規定，道路交通管
    理處罰條例第89條前段定有明文，又最高法院76年臺上字第
    4986號判例所揭示：「認定犯罪事實所憑之證據，雖不以直
    接證據為限，間接證據亦包括在內，然而無論直接或間接證
    據，其為訴訟上之證明，須於通常一般之人均不致有所懷疑
    而得確信其為真實之程度者，始得據為有罪之認定」之證據
    法則，於法院審理行為人違反道路交通管理處罰條例案件時
    自當有其適用。易言之，法院於審理行為人違反道路交通管
    理處罰條例案件，為事實之認定時，如就原處分機關所認定
    之行為人違規事實尚乏積極證據，或仍有合理之懷疑，而無
    從確信行為人有該當於道路交通管理處罰條例各該處罰條文
    之構成要件事實時，即應依刑事訴訟法上之「罪疑唯輕原則
    」，作對受處分人有利之認定。
  (二)再按警察機關因人民有違反道路交通管理處罰條例之行為，
    欲予以處罰時，對該違規行為確實存在應負舉證責任，茍其
    證明未達於通常一般之人均不致有所懷疑，得確信其為真實
    之程度者，而有合理懷疑之存在，致使無從形成有違規之確
    信，根據前開「罪疑唯輕」之證據法則，即不得遽為不利受
    處分人之認定。查本件異議人於前揭時間遭執勤警察依固定
    桿感應式線圈自動測速照相儀器所拍攝之超速照片逕行舉發
    其駕駛上開車輛以時速81公里之速度行經行車速限為時速60
    公里之台61線與台78線快速公路路口，有「限速60公里，經
    科學儀器採證時速81公里，超速21公里（20公里以上未滿40
    公里）」之違規事實，雖有雲林縣政府警察局雲警交字第KK
    0000000 號舉發違反道路交通管理事件通知單影本一紙及於
    違規時地拍攝之採證照片二幀在卷可稽，且該採證超速違規
    之「固定桿感應式線圈自動測速照相儀器」，係為荷蘭廠商
    製造，均經生產國具有雷射或感應線圈生產及檢校技術之實
    驗室或檢驗合格認證，其資料亦經法院公證已具公信力檢驗
    合格認證，復有雲林縣警察局97年2 月15日雲警交字第0970
    004636號函影本、97年5月27日雲警交字第0970016111 號函
    及函附之原廠檢驗證明、我國駐外機構證明與法院公證文件
    各一份附卷可參。
  (三)又按度量衡法第5 條規定：「為確保交易安全、維護大眾安
    全健康及環境保護，主管機關得就供交易、證明、公務檢測
    、環境保護、公共安全、醫療衛生有關之度量衡器，指定為
    法定度量衡器」，故於度量衡器檢定檢查辦法第3 條第1 項
    第7 款即規定公務檢測用雷達測速儀及公務檢測用雷射測速
    儀（光達式）為應經檢定之法定度量衡器。同辦法第18條亦
    規定檢定合格在使用中之度量衡器，應接受檢定機關（構）
    之定期或不定期檢查。查固定桿感應式線圈自動測速照相儀
    器，雖未經列為法定度量衡器，然衡諸上開法令之意旨，與
    大眾有關之公務檢測儀器，理應經由國家專責機關檢定合格
    後加以使用，並定期檢測，方能昭得公信。另關於度量衡器
    之檢查測量，原則上應由國家度量衡專責機關或由主管機關
    所委託之其他政府機關（構）、團體為之，例外經由與我國
    簽有雙邊或多邊相互承認協定或協約之他國、區域組織或國
    際組織所簽發之測試報告、檢定證明或相關證明，而經國家
    度量衡專責機關承認者，亦可認可其效力，此觀度量衡法第
    6 條第1 項、第9 條規定自明。是立法者既將度量衡器之檢
    定、檢測權限交由國家專責行政機關為之，並規定由國外機
    關所簽發關於度量衡器之測試報告、檢定證明或相關證明僅
    於該國外機關與我國簽有雙邊或多邊相互承認協定或協約，
    且該度量衡器之測試報告、檢定證明或相關證明經我國度量
    衡專責機關承認者，始認可其在國內具有檢測合格之效力，
    則對於國外機關對於國內使用之度量衡器所為之測試報告、
    檢定證明或相關證明，在國家度量衡專責機關承認前，本院
    自不得逕自認定該度量衡器已經檢測合格，否則即屬僭越立
    法者所賦予國家度量衡專責行政機關之權限，而有違權力分
    立原則。本件舉發機關所使用之「固定桿感應式線圈自動測
    速照相儀器」，並無國家檢測標準，亦未經經濟部標準檢驗
    局檢驗合格，此有雲林縣警察局上開雲警交字第0970016111
    號函在卷可參，即便該儀器已經德國杜塞道夫工商會檢測合
    格（見卷附原廠檢驗證明），然該國尚未與我國簽有雙邊或
    多邊相互承認協定或協約，且該檢驗證明亦未經我國國家度
    量衡專責機關承認，自不得取代國家度量衡專責機關所應為
    之檢測。至舉發單位雖稱該儀器經使用單位指定專人保養且
    隨時依需要接洽廠商檢修及維護保養，準確度應毋庸置疑云
    云，然舉發機關並未檢附該儀器自裝設時起迄今之任何檢驗
    或校正紀錄，而裝置於路面之感應式線圈測速設備，因路面
    重新鋪設、重車輾壓、雨水滲透等因素所影響，難免有誤判
    、失真之可能，則異議人質疑該採證儀器因無定期檢驗，其
    準確性有疑，即屬有據。
  (四)至我國司法實務過去雖執國外製造廠商之文書認證資料，採
    認線圈感應式測速設備之準確性，然此類設備未若其他交通
    違規採證儀器（例如雷達、雷射測速）可施以定期檢修，公
    信力已有疑慮，復因長期埋設地下之設置方式，時有受外力
    影響而影響其準確度，故前揭司法實務見解不宜再採。況內
    政部警政署亦於97年1 月17日，以警署交字第0970021265號
    通報全國各警察機關，即日起暫停使用感應式線圈測速設備
    （舉發闖紅燈例外），俟檢定、檢校管理機制建立後，再行
    研議使用（卷附通報影本參照），更見線圈感應式測速設備
    因欠缺檢驗標準，爭議性過高，目前已不為警察機關執行舉
    發測速時所採用。
  (五)綜上所述，本件固定桿感應式線圈自動測速照相儀器既有上
    述準確性之疑義，而舉發機關又未能舉證證明其測速之正確
    性，則異議人上開違規超速之事實尚屬不能證明，原處分機
    關遽予裁罰，容有未洽。本件異議為有理由，原處分應予撤
    銷，另為異議人不罰之諭知。
四、據上論斷，應依道路交通案件處理辦法第20條前段，裁定如
    主文。
中    華    民    國    97    年     6    月    30    日
                  交通法庭法  官     周明鴻
以上正本證明與原本無異。
如不服本裁定應於裁定送達後5 日內向本院提出抗告狀。
                          書記官     丁梅芬
中    華    民    國    97    年    6     月    30    日


司法院資訊處製作；財團法人民間司法改革基金會備份。
